【裁判字號】    88,上易,2193
【裁判日期】    890202
【裁判案由】    竊盜
【裁判全文】
臺灣高等法院臺南分院刑事判決            八十八年度上易字第二一九三號   Ｃ
      上  訴  人
      即  被  告  乙  ○  ○
      選任辯護人  何  永  福
右上訴人因竊盜案件，不服臺灣臺南地方法院八十八年度易字第二五九六號中華民國
八十八年十一月五日第一審判決（起訴案號：臺灣臺南地方法院檢察署八十八年度偵
字第七六六六號），提起上訴，本院判決如左：
      主      文
原判決撤銷。
乙○○無罪。
      理      由
一、公訴意旨以：被告乙○○於民國（下同）八十八年五月三十一日下午六時十五分
    許，意圖為自己不之所有，在台南縣永康市○○路五０五巷「八八八釣蝦場」附
    近，以不明工具，撬壞丁○○（已改名為黃澄緯）所有車號ＶＬ─二二五五號自
    賓士牌一九九七西西（一九八九年出廠）自用小客車之車門鎖，進入車內撬壞引
    擎鎖（毀損部份未據告訴），啟動引擎竊取該車，得手後將該車倒車駛離，惟甫
    倒車約二公尺即因故熄火，適為丁○○之朋友丙○○發見，乙○○心虛棄車逃逸
    。嗣乙○○於同日晚上八時許，重返台南縣永康市○○路五０五巷口徘迴，為丙○○碰見，而報警查獲。經台南縣警察局永康分局報請台灣台南地方法院檢察署
    檢察官偵查起訴，因認被告乙○○涉有刑法第三百二十條第一項竊盜罪嫌云云。
二、按犯罪事實應依證據認定之，無證據不得推定其犯罪事實；又不能證明被告犯罪
    者，應為無罪之判決，刑事訴訟法第一百五十四條、第三百零一條第一項分別定
    有明文。又事實之認定，應憑證據，如未能發現相當證據，或證據不足以證明，
    自不能以推測或擬制之方法為裁判基礎（最高法院四十年台上字第八六號）。
三、查公訴人以被告涉有前揭罪嫌係以被害人丁○○所有前開自小客車門鎖被撬開，
    業據被害人指訴在卷。又被告欲將該車倒車駛離時，因故熄火適為丁○○之朋友
    丙○○發見，嗣其於同日晚上八時許，重返現場附近，為丙○○認出係竊賊，而
    報警查獲之事實，迭據證人丙○○於警訊時及偵審中證述綦詳。被告所舉之證人
    董明麗無法確定乙○○自八十八年五月三十一日上午六時起至晚上七時多，都未
    離開該住處。證人劉盈君未能證明被告乙○○自八十八年五月三十一日上午六點
    起至晚上七點三十分止，皆未走出該大樓，而不足採為有利被告之認定，為其主
    要論據。訊據上訴人即被告乙○○堅詞否認有何前開竊盜之犯行，辯稱：伊自當
    日早上六時起進入展旭大廈內其女友戊○○家，至當晚七時三十分許，始出該大
    樓，伊自己有車停放於該大樓對面，並經警搜索並無犯罪工具，且主動請求採指
    紋送鑑定，伊係被誤認為竊賊等語。
四、經查：
（一）被害人丁○○（已改名為黃澄緯）所有車號ＶＬ─二二五五號賓士牌一九九七
      西西自用小客車之車門鎖，於右揭時地被撬壞，固迭據被害人丁○○於警訊、
      偵查中及原審證述在卷，該汽車之照片二張在卷可佐，固堪信被害人之車有被
      他人撬壞門鎖之事實，惟被害人丁○○亦迭據證述其並未親眼見竊賊之人，係
      聽證人丙○○所述及指認係被告所為。又據證人丙○○固據於警訊、偵查中及
      原審審理時均指證係被告所為，然證人丙○○於本院到庭證稱：「（問：竊取
      該賓士車是否在場被告？）答稱：是很像被告，他的身材很像，我不能確定他
      」、「（為何當時確認他？）沒有確認是他」、「（為何以前作證供稱是被告
      ？）是依身高外形很像他」、「（是否確實是被告竊取，並當庭指認？）很像
      他，那時只是看到他短短三十秒而已，不能確定」等語（見本院八十九年一月
      十一日訊問筆錄）。是證人丙○○先後所述不符。且依被告之身高及外形並非
      特殊，與常人無異，而證人當時僅短短三十秒，且當時係晚上七點三十分許，
      案發現場是釣蝦場，天色已昏暗，則證人丙○○是否確已看清楚，不無可疑，
      是尚難僅以證人丙○○於天色昏暗短暫所見及先後所述不符之證述，遽入被告
      於罪。
（二）證人即被告女友戊○○於本院證稱：伊在展旭大樓附近開美容院，伊與伊姐均
      住在展旭大樓，伊姐住五樓二之三號，伊住五樓二之二號，八十八年五月三十
      一日被告早上六點多即至伊住處套房睡覺，伊那天上午九點去開店門，至傍晚
      五點多回去套房，被告一直均在套房睡覺，一直到晚上七點多被告出去買晚餐
      ，那天是伊姐姐生日，所以記得清礎，他去買東西均沒有回來，伊又回店裡回
      來時，他回來全身均是傷，伊有印象，被告本身有車子，是喜美一千六百西西
      ，他的車停在大樓對面等語（見本院八十九年一月十一日訊問筆錄），復據被
      告提出其所有之ＴＺ－六一八八號喜美之自用小客車行車執照影本一件為證。
      是被告所辯其於當日上午六點多即至其女友戊○○展旭大樓之住處睡覺至下午
      七點半始下樓外出去買晚餐，尚非子虛。
（三）因被告之抗辯公訴人於偵查中命當時承辦之警員甲○○會同證人劉盈君、被告
      乙○○共同觀看展旭大樓之該日監視錄影帶，依該棟大樓之監視錄影顯示，八
      十八年五月三十一日當天，係由早上九時十五分開錄至當日下午三時十五分停
      錄，嗣於晚上六時五分始再開始錄，此一事實，有該錄影帶乙捲及該大樓警衛
      值勤日報表各乙份附卷可稽（見偵查卷第三十七頁）。經觀看後製作筆錄，證
      人劉盈君於警訊時證稱：伊確曾於八十八年五月三十一日晚上七時三十分許，
      於上開大樓之門口與被告碰面，當時伊下班回家，伊要上電梯而被告係要下電
      梯而碰面等語（見偵查卷第三十九頁），並有自錄影帶翻錄被告與證人在大樓
      門口之照片五張在卷可稽（見偵查卷第十六頁後附）。證人丙○○迭次證述本
      件發生竊取時間為八十八年五月三十一日下午六時十五分；而證人甲○○於本
      院到庭證稱：該錄影帶自早上九時十五分開錄至當日下午三時十五分停錄部分
      ，雖係以快轉部分觀看，固無法看出被告此時間有無出入該大樓，惟自下午六
      時五分起所錄至七時三十分許，被告下樓與劉盈君在樓梯口碰面，則有仔細觀
      看，被告除七時三十分下樓外，此段時間未見被告有上下樓之情形等語（見本
      院八十九年一月十一日訊問筆錄）。益足證被告所辯及證人戊○○所證，被告
      從早上至該大樓後即未下樓，至下午七時三十分許始下樓要買晚餐云云，應係
      屬實。則茍如被告有於八十八年五月三十一日下午六時十五分竊取該車，被告
      自應回至該大樓，始可能於七時三十分下樓。證人甲○○於本院復證稱：被告
      訊問時當時堅決否認偷車，有建議可採被害人車之指紋，但當時沒有做，那天
      被告的車子是放在旁附近約二、三十公尺，我們有搜索他的車子，裡面沒有搜
      到犯罪工具等語（見本院八十九年一月十一日訊問筆錄）。依常情茍被告有竊
      取該車，焉有主動要求警方採指紋？又被害人之前開車子之車門被撬壞，顯有
      犯罪工具，如係被告所為，焉有主動帶同警方前往搜查其車之理？又苟被告確
      有竊車，且明知已被發現，焉有再回到現場而自投羅網之理？
五、綜上所述，被告所辯情節及未竊車之犯行，堪予採信，尚難僅憑證人丙○○先後
    所證不符及未確定推測之證言遽入被告於罪。此外，復查無其他任何積極之證據
    ，足認被告有上述竊盜之犯行，是被告之犯罪尚屬不能證明。原審判決疏未詳查
    ，遽予論罪科刑，自有未洽。本件被告上訴意旨否認犯罪，指摘原判決不當為有
    理由，應由本院予以撤銷改判，另為無罪之判決，以期公允。
據上論斷，應依刑事訴訟法第三百六十九條第一項前段、第三百六十四條、第三百零
一條第一項，判決如主文。
本案經檢察官楊秀美到庭執行職務。
中    華    民    國      八十九      年      二      月      二        日
                                  臺灣高等法院臺南分院刑事第一庭
                                      審判長法官  鄭    文    肅
                                            法官  王    浦    傑
                                            法官  楊    明    章
右正本證明與原本無異。
不得上訴。
                                      法院書記官  易    慧    玲
中    華    民    國      八十九      年      二      月      九        日


司法院資訊處製作；財團法人民間司法改革基金會備份。
